臺灣高等法院高雄分院刑事判決　　　　　九十三年度上訴字第一八號
　　上　訴　人
　　即　被　告　甲○○
　　　　　　　　乙○○
　　　　　　　　丙○○
　　　　　　　　戊○○
　　共　　　同
　　指定辯護人　本院公設辯護人
右上訴人等因強盜等案件，不服臺灣高雄地方法院九十年度訴字第一七０六號中華民
國九十二年十二月三十一日第一審判決（起訴案號：臺灣高雄地方法院檢察署九十年
度偵字第一０一八六號），提起上訴，本院判決如左：
      主      文
原判決撤銷。
甲○○、乙○○共同意圖為自己不法之所有，結夥三人以上，攜帶兇器，以強暴至使
不能抗拒，而取他人之物，各處有期徒刑柒年貳月，均褫奪公權年。扣案之德國
ＳＩＧ  ＳＡＵＥＲ廠製Ｐ二二九型口徑０．四０吋制式半自動手槍（含彈匣壹個）
壹把沒收。
戊○○共同意圖為自己不法之所有，結夥三人以上，攜帶兇器，以強暴至使不能抗拒
，而取他人之物，累犯，處有期徒刑柒年肆月，褫奪公權年。扣案之德國ＳＩＧ
ＳＡＵＥＲ廠Ｐ二二九型口徑０．四０吋制式半自動手槍（含彈匣壹個）壹把，均沒
收。
丙○○共同意圖為自己不法之所有，結夥三人以上，攜帶兇器，以強暴至使不能抗拒
，而取他人之物，累犯，處有期徒刑捌年，褫奪公權肆年。扣案之德國ＳＩＧ  ＳＡ
ＵＥＲ廠Ｐ二二九型口徑０．四０吋制式半自動手槍（含彈匣壹個）壹把沒收。
      事      實
一、丙○○於民國（下同）八十四年間，因犯槍砲彈藥刀械管制條例之罪，經台灣台
    南地方法院判處有期徒刑一年二月，嗣經臺灣高等法院台南分院及最高法院先後
    駁回上訴而確定，於八十六年十二月二十一日執行完畢，戊○○於八十年間犯施
    用毒品罪，經臺灣高等法院台南分院判處有期徒刑二年，緩刑四年確定，嗣因於
    緩刑期間受另案有期徒刑之宣告而撤銷緩刑後，接續執行至八十六年十月十六日
    執行完畢；均不思悔改。
二、丙○○、戊○○與甲○○、乙○○、張勝輝（張勝輝部分，原審通緝中）等五人
    ，均有施用毒品之惡習，又因缺錢購買毒品施用，而甲○○因知悉友人丁○○身
    上可能會有毒品，乃於九十年五月十八日二十時許，在台南縣永康市○○路四二
    一巷五號張勝輝租住處，五人謀議，前往高雄縣甲仙鄉向丁○○強取毒品一起施
    用，由張勝輝提供其先前未經許可持有客觀上對人之生命安全構成威脅，具有殺
    傷力之德國ＳＩＧ  ＳＡＵＥＲ廠製Ｐ二二九型口徑０‧四０吋制式半自動手槍
    （含彈匣一個、槍枝管制編號0000000000號）一把，及裝填制式子彈
    一顆，先交由戊○○收置於手提袋內，以供強取毒品時使用。丙○○、戊○○、
    甲○○、乙○○及張勝輝等五人，乃共同基於意圖為自己不法所有，及未經許可
    持有手槍、子彈之犯意聯絡與行為分擔之共識，由丙○○駕駛其所有車牌二Ｓ─
    八二二七號自用小客車，搭載甲○○、乙○○、戊○○、張勝輝，向高雄縣甲仙
    鄉行駛，途中，由甲○○以其所有0000000000號行動電話與丁○○聯
    繫，得知丁○○在甲仙鄉○○路附近之溪邊釣魚後，即與丁○○相約在甲仙鄉○○路一一０號附近土地公廟旁之路口等候會面。同日二十一時四十分許，丙○○
    等五人開車抵達約定之會面地點後，戊○○即將該裝有子彈之制式半自動手槍交
    給丙○○，待丁○○駕駛車牌ＹＯ─０四０三號自用小客車抵達時，先由甲○○
    下車趨前與丁○○打招呼，丙○○、戊○○、乙○○隨即相繼下車，由丙○○持
    前開制式半自動手槍抵住丁○○之頸部，喝令不准動，並打開丁○○所駕駛車輛
    之車門，將之拉出車外，再以槍托敲打丁○○之頭部，以此強暴方式使丁○○不
    能抗拒後，由甲○○、乙○○進入葉秋忠之車內搜刮毒品及財物，因未搜獲毒品
    ，即強行取走丁○○所有之現金新台幣（下同）二百元及行動電話機一具（摩托
    羅拉牌）。原先留在丙○○車內警戒把風之張勝輝，見丙○○以槍托敲打丁○○
    之頭部時，該手槍之彈匣掉落地上，即下車出口提醒丙○○彈匣掉落，且親自將
    彈匣撿起交給丙○○，由丙○○繼續持槍控制丁○○。丙○○等五人為避免強盜
    犯行被人發現，即由丙○○持槍喝令丁○○坐上該ＹＯ－０四０三號小客車之後
    座，由丙○○坐於該車之右前座，並轉身持槍瞄準丁○○，控制其行動，並指示
    戊○○駕駛該車往甲仙溪溪邊方向行駛，途中，丙○○在車上仍繼續動手搜尋丁○○身上之財物，惟無所獲。嗣戊○○駕車抵達溪邊空地後，丙○○為防止丁○○知悉彼等逃逸之方向，乃持槍逼迫丁○○下車，並轉身背對車輛，其即持槍朝
    車外對空開一槍警告丁○○，喝令丁○○趕快逃跑，否則將對之開槍。待丁○○
    往溪邊逃跑之後，丙○○、戊○○二人則駕乘丁○○之車輛回到原先地點與張勝
    輝、甲○○、乙○○會合，並將丁○○之車輛置放於原處，再由丙○○駕駛其所
    有小客車搭載戊○○、張勝輝、甲○○、乙○○返回台南，途中，丙○○即將前
    開手槍交給戊○○。事後，戊○○將該手槍交還給張勝輝，張勝輝即將之藏匿於
    上址租住處，繼續持有。而丁○○所有之行動電話機一具，則由甲○○與乙○○
    於當日（九十年五月十八日）晚上，共同持至台南縣永康市○○路五九五號之佳
    訊電子通信公司，以二千元代價出售與不知情之施汝奇，得款由甲○○、乙○○
    及丙○○朋分花用。嗣經丁○○報警，警方在甲仙鄉○○路溪邊道路撿獲丙○○
    所擊發之制式子彈彈殼一枚，並依丁○○被強取之行動電話機之通聯紀錄，循線
    於九十年五月廿六日、廿七日查獲甲○○、乙○○、張勝輝、丙○○、戊○○等
    人，並持搜索票在張勝輝上址租住處查獲前開強盜所用之制式手槍一把（含彈匣
    一個），及張勝輝另自己未經許可持有之制式子彈四十四顆（其中三顆經鑑驗試
    射）、制式槍管一支（手槍主要組成零件）。
三、案由丁○○告訴，經高雄縣警察局旗山分局報請臺灣高雄地方法院檢察署檢察官
    偵查起訴。
      理      由
一、訊據上訴人即被告乙○○、丙○○均否認有強盜犯行。被告乙○○辯稱：當日是
    由丙○○駕車，去向丁○○買海洛因，由甲○○下車向丁○○買毒品海洛因一萬
    三千元，並無看到槍枝、行動電話是在佳訊公司押借二千元，不是賣二千元云云
    ；被告丙○○辯稱：當日晚上開車到甲仙鄉向丁○○買毒品，是甲○○先下車，
    和丁○○接洽，因聽到甲○○說有槍，我才下車過去，將丁○○的手槍搶下來，
    用槍托打丁○○頭部，並無喝令丁○○坐上ＹＯ－０四０三號車後座，亦無持槍
    控制丁○○的行動，更無在車上搜尋丁○○身上財物，是槍枝走火，而非開槍，
    並無向丁○○拿取行動電話云云。另上訴人即被告甲○○、戊○○未於審理期日
    到庭，依彼等先前之供述，均否認有強盜犯行。被告甲○○辯稱：九十年五月十
    八日晚上，由丙○○駕車到甲仙鄉，是以一萬三千元向丁○○買毒品，由伊下車
    ，其他人在車上，伊將錢交與丁○○後，丁○○並沒有拿毒品給伊，伊等遂與之
    拉扯，拉扯中有看到丁○○從腰間拿出槍來，叫伊等不要動，丙○○就將那支黑
    色手槍搶下，丁○○說要帶我們去拿毒品，丙○○就叫戊○○開車，他們就開丁○○的車子離開，之後丙○○、戊○○又開丁○○的車回來，丁○○有拿毒品給
    丙○○，然後五人就在車上施用海洛因，回家途中，沒有看到丙○○拿槍，並無
    搶丁○○的現金及手機，該手機是丁○○先前拿給伊使用的云云；被告戊○○則
    辯稱：當日我們一起出資去甲仙買毒品，因甲○○知道藥頭，所以由甲○○與丁○○聯絡，到了甲仙的土地公廟，等丁○○到了以後，我有聽到甲○○說毒品不
    夠，叫丙○○下車，我就看到丙○○與丁○○在拉扯，後來丙○○就叫我去開丁○○的車，並無拿走丁○○身上任何東西，車開到甲仙的溪邊回來後，丙○○才
    拿槍給我，要去甲仙之前沒有看到槍，我回家後就把它放在旁邊云云。
二、惟查：
  (一)前開告訴人丁○○為被告丙○○、甲○○、乙○○、戊○○及張勝輝等人強盜財
    物之犯行，迭據告訴人丁○○於警訊及歷次審理中指訴綦詳，並有贓物認領保管
    單一紙附卷可稽（警卷第一０五頁）。被告丙○○、乙○○二人於警訊時自白犯
    行不諱，被告甲○○則自白部分犯行，被告戊○○於警訊及原審於檢察官聲請羈
    押時之訊問暨初訊時，均自白上述犯行。被告丙○○、甲○○、乙○○、戊○○
    雖又指稱：是警方要伊等配合，並以條件交換才承認，警訊筆錄是先寫好，伊等
    才照著警訊筆錄念云云。然查：
    (1)按訊問被告，除有急迫情況且經記明筆錄者外，應全程連續錄音；必要時，並
      應全程連續錄影；又筆錄內所載之被告陳述與錄音或錄影之內容不符者，除有
      急迫情況且經記明筆錄而未錄音、錄影之情形外，其不符之部分，不得作為證
      據；刑事訴訟法第一百條之一第一項、第二項定有明文。此一規定，依同法第
      一百條之二之規定，於司法警察官或司法警察詢問犯罪嫌疑人時，準用之。此
      等規定，其目的均係在建立訊（詢）問筆錄之公信力，擔保訊（詢）問程序之
      合法正當，確保供述人係依自己之記憶而為自由之供述、及筆錄之記載與供述
      人之供述內容相符。惟若司法警察或司法警察官違反此等規定，於詢問被告時
      未全程連續錄音，其筆錄之證據能力是否因此而欠缺，或係證據證明力之問題
      ，尚有疑義。最高法院八十九年度臺上字第九一七號判決、第三八七八號判決
      、九十二年度臺上字第九六四號判決意旨，均承認未錄音或先作筆錄再口述補
      錄音之警詢筆錄之證據能力；該院判決並謂：「司法警察（官）詢問犯罪嫌疑
      人如違背上開規定，其所取得之供述筆錄，究竟有無證據能力，原應審酌司法
      警察（官）違背該法定程序之主觀意圖、客觀情節、侵害犯罪嫌疑人權益之輕
      重、對犯罪嫌疑人在訴訟上防禦不利益之程度，以及該犯罪所生之危害，暨禁
      止使用該證據對於抑制違法蒐證之效果，及司法警察（官）如依法定程序有無
      發現該證據之必然性等情形，本於人權保障與社會安全之均衡維護精神，依比
      例原則，具體認定之」等語（該院九十年度臺上字第七二四二號判決意旨），
      固不認為自始即否定此類筆錄之證據能力。惟縱認有證據能力，但仍有是否有
      證據證明力之問題。上揭法條之立法目的既欲以錄音擔保訊（詢）問程序之合
      法正當，確保供述人係依自己之記憶而為自由之供述、及筆錄之記載與供述人
      之供述內容相符，重點應在供述人於接受訊（詢）問時，是否係本於自己自由
      意志而為供述，即供述之任意性，及警詢筆錄記載內容之真實性（此真實性係
      指與被告供述相符）。警詢筆錄及錄音之製作，若係司法警察官及司法警察事
      先製作完成筆錄，再由供述人依照已完成筆錄之記載為問答，以應付錄音之規
      定；既然該筆錄之錄音實質上係由供述者按照司法警察官及司法警察已完成之
      筆錄為回答，則其回答之內容究竟確係供述人基於自己之自由意志根據親身體
      驗之事實而為之供述，亦或僅是司法警察官及司法警察所希望之結果，錄音前
      之詢問程序是否合法正當，皆存有疑問。若供述人嗣於偵查或審判之整個過程
      中，在自由意志且有全程錄音之情況下，曾經承認該類筆錄確係依其自由意志
      之供述而為記載（承認筆錄內容之真實性），或為相同於警詢筆錄之供述，甚
      且有客觀獨立之第三人（即製作筆錄之警察或其同僚等與警詢筆錄製作之合法
      性有關係之人以外之第三人）在場可資證明時，則上述疑問原則上應可排除，
      該類筆錄應認具有證據能力，且在有具體補強證據存在之情形下，亦具有相當
      之憑信性（上開三則最高法院判決之案例皆係此種情形）。
    (2)證人即為被告等人製作警訊筆錄之鄂芳傑、潘彥宇警員到庭均證稱：被告丙○○、乙○○、甲○○、戊○○等人之警訊筆錄製作方式是一問一答，據實製作
      ，有同步錄音，並沒有脅迫、恐嚇被告等人承認，是被告他們在自由意識下陳
      述等語（原審九十二年一月七日訊問筆錄）。又被告戊○○、丙○○前揭警訊
      筆錄，經本院於審理中當庭播放警訊錄音帶勘驗結果，被告戊○○警訊筆錄部
      分顯示：「均為一問一答方式製作筆錄，且每句問答間都有停頓的時間供警員
      製作筆錄，被告並非照著筆錄唸，所述與警詢筆錄內容記載相符。」等情；被
      告丙○○警訊筆錄部分顯示：「均為一問一答方式製作筆錄。每句問答間都有
      停頓的時間供警員製作筆錄，被告並非照著筆錄唸。被告丙○○在筆錄內容確
      實有回答：槍是張勝輝的，上車拿給我的。承認彼此有分工犯罪行為。被告丙○○承認車子是被告丙○○開的，乙○○坐在駕駛座旁邊，張勝輝、甲○○分
      作後面旁邊、戊○○坐在後面中間。被告丙○○供述：槍出發時是戊○○帶的
      ，他用一個袋子裝著。其餘所述內容與警詢筆錄內容相符。」等情，此有原審
      九十二年十二月五日審判筆錄在卷可參，依前開錄音內容顯示鄂芳傑、潘彥宇
      警員確有踐行前揭刑事訴訟法全程連續錄音之程序，足以擔保其詢問程序之合
      法正當性，已足資佐認被告戊○○、丙○○二人於警訊中之供述，顯均係出於
      自由意志所為。再參以被告戊○○於檢察官偵訊時亦供稱：警訊內容實在，且
      被告丙○○確有持槍行搶告訴人之行動電話及二百元等情明確（偵查卷第二四
      至二六頁），更足資擔保其等警訊自白之任意性無疑。
    (3)被告甲○○雖否認其前揭警訊供述之真實性，惟其於檢察官偵訊時已明確供稱
      ：「（問你當日晚上是約丁○○到案發的土地公廟路口等？）是的，我們的車
      子先停在路口，丁○○才開車過來，丙○○跟我先下車找丁○○打招呼，而乙○○與戊○○就衝出來到車旁，由丙○○喝令丁○○不要動，並拿槍指丁○○
      的頭叫他下車，待丁○○下車後就敲他的頭。（丙○○拿槍敲丁○○頭後你們
      又做了何事？）．．，丙○○拿槍上丁○○的車，叫丁○○坐後座，戊○○開
      車，我有聽到一聲槍響，他們又將車開回來，但丁○○沒有回來，我們五人就
      一起開車回鹽行。（你們五人在土地公廟上車回鹽行時，是否有在丁○○身上
      取出手機及錢？）後來是他們告訴我有拿手機一支、錢、香煙。（你們五人到
      土地公廟時，五人都有下車？）有的。（當丙○○拿槍敲丁○○時，彈夾有掉
      落？）有的，槍夾掉落由張勝輝拾起再幫丙○○裝上。」等語（偵查卷第二九
      、三十頁），嗣於本院聲請羈押訊問時亦供述：伊跟丙○○下車走到丁○○車
      旁，然後丙○○就拿槍指著丁○○叫他下車，乙○○也走過來，戊○○也下車
      走過來，張勝輝在車上，後來丙○○拿槍打丁○○的頭，這時張勝輝也下車撿
      彈夾交給丙○○，因丙○○敲丁○○頭彈夾掉下去，後來丙○○叫伊跟張勝輝
      上車，然後戊○○開丁○○的車，丙○○控制丁○○，一起將丁○○之車開離
      現場等語（九十年聲羈字第二七○號刑事卷第五頁），核與其前於警訊時供述
      如何強盜之情節悉相符合，已足以擔保其警訊自白之真實性，且經原審當庭勘
      驗被告甲○○之偵訊錄音帶，勘驗結果顯示：「均為一問一答方式製作筆錄。
      檢察官訊問時被告甲○○對檢察官訊問是主動回答情節，並非單純回答是或不
      是。當檢察官講錯丁○○拿槍敲．．．，被告還更正檢察官所說是丙○○拿槍
      敲丁○○的頭，被告並回答是張勝輝下車把槍匣裝上槍。」等情（原審九十二
      年十二月五日審判筆錄），更足見其於偵訊時之供述，顯係出於自由意志所為
      之陳述，而足資佐證被告甲○○前揭警訊、偵訊自白供述之任意性及真實性。
    (4)被告乙○○前揭警訊筆錄，經原審於審理中當庭播放警訊錄音帶勘驗結果，雖
      係另案其施用毒品之錄音內容，有九十二年十二月五日審判筆錄附卷可參，惟
      其於九十年五月二十九日警訊後當日移送檢察官複訊時，已明白承認其警訊筆
      錄之真實性（偵查卷第六一頁），從未提出任何遭警非法取供或筆錄不實之抗
      辯，且證人即為被告乙○○製作筆錄之鄂芳傑警員已到庭證稱並無要求被告乙○○配合而製作筆錄之情事，再佐以被告乙○○確有下車共同參與強盜告訴人
      之經過，已據被告丙○○、甲○○、戊○○先後於警訊中一致供述在卷，是其
      所稱有遭警非法取供云云，顯屬無據，其於警訊中所為承認自己有共同參與強
      盜犯行之供述，足認係本於其自由意志而為之，應有證據能力。
    (5)再被告等人於強盜得手後，該自告訴人強盜所得之摩托羅拉牌行動電話乙具，
      係由被告甲○○、乙○○二人共同持往位於台南縣永康市○○路五九五號之佳
      訊通信公司變賣二千元之情，業據證人即該通訊行負責人施汝奇於警訊時證述
      明確在卷，並有被告乙○○親簽之切結書一紙在卷可憑，益足佐證被告甲○○
      、乙○○二人前揭警訊自白供述之真實性。
  (二)被告丙○○、甲○○、乙○○、戊○○等人自白之內容：
    (1)被告丙○○業於警訊中供承：「（問你有否於九十年五月十八日二十一時四十
      分許在高雄縣甲仙鄉○○路一一○號附近道路夥同張勝輝、乙○○、戊○○、
      甲○○等人持一把制式手槍，強盜被害人丁○○所有之新台幣一萬三千元及行
      動電話乙具？）我有參與。（你們五人如何計劃？有無分工？）因甲○○與被
      害人丁○○認識，告訴我及我太太乙○○、張勝輝、戊○○說丁○○身上可能
      有毒品，邀我們四人同去甲仙，要強行搶走丁○○身上毒品，我們四人都同意
      。我們商議由張勝輝提供槍械，由我開車載他們同去甲仙，我太太乙○○坐我
      旁邊，張勝輝、戊○○及甲○○三人坐後座。到了甲仙之後，計劃由我持槍控
      制丁○○，張勝輝警戒，再由乙○○等三名女人下手搜丁○○身上的毒品。（
      槍械由誰攜帶？）出發時，由戊○○提女用皮包內裝制式手槍乙把．．．（戊○○槍械是何人所有？）是她同居人張勝輝所有。．．（強盜丁○○財物之經
      過？）到了甲仙，由甲○○打行動電話與丁○○約定見面地點，我們就在路口
      等，丁○○的車子一到，由我持槍控制丁○○，張勝輝把風，甲○○、乙○○
      、戊○○三人動手搜丁○○的車內及身上，在車內手提袋內搜獲海洛因毒品約
      一錢，由甲○○取走，並取走丁○○的行動電話乙具，之後，為了防止丁○○
      看清我們逃逸的方向，所以由我持槍監控，戊○○駕丁○○的車載丁○○回頭
      往溪邊方向行駛，到了溪邊，我逼丁○○下車，並開一槍示警後，原車開回我
      們停車的地點棄置，再同乘我的白色馬自達自小客車逃逸，仍是由我開車，各
      人乘車位置相同。（有否強取丁○○身上現金新台幣一萬三千元？）沒有那麼
      多，我有在丁○○褲袋搜獲二百元及香煙一包，由我取走。」等語甚詳（警卷
      第二至四頁）。
    (2)被告甲○○於警訊中坦稱：「（問本轄甲仙鄉○○村○○路一一○號附近道路
      於九十年五月十八日下午二十一時四十五分許發生強盜案，被害人丁○○被三
      男兩女五名歹徒持槍搶走新台幣一萬二千餘元及行動電話乙具，你有無參與行
      搶？）我有在場參與。（另外四名歹徒是何人？）有丙○○、乙○○、戊○○
      、張勝輝等四人，事實上是二男三女。（為何要強盜丁○○的財物？作案經過
      ？）．．．我打電話聯絡丁○○約他在甲仙鄉○○路一一○號附近土地公廟旁
      路口等候，我們把車橫在路口，等丁○○的車子一到，我就走到丁○○的車旁
      向他打招呼，丙○○、乙○○、戊○○三人迅速衝下車，由丙○○持手槍指著
      丁○○的頭部叫他下車，等他下車丙○○就用槍炳敲打丁○○的頭，喝令並控
      制丁○○的行動，同時叫我回到我們開來的車內等候，．．之後丙○○強制丁○○進入自己車內後座，再由戊○○駕駛丁○○的車子，丙○○坐在駕駛座旁
      持槍控制丁○○，戊○○將車掉頭往甲仙溪方向開去，約過一、二分鐘，我就
      聽到一聲槍響，至於現場發生什麼情況我不知道。（你知道丁○○的金錢及行
      動電話被搶了嗎？）等丙○○、戊○○二人駕丁○○的車子回到土地公廟旁，
      將車棄於路旁，順手取走鑰匙回到我們車上，我看見丙○○手上拿著丁○○的
      行動電話及二百元，丙○○罵說只搜到丁○○身上的二百元、行動電話乙具及
      一包煙，他怎麼那麼窮等語，之後，我們就迅速開車回到永康市張勝輝住處各
      自分散，我與丙○○夫婦一起。（到了甲仙，當丁○○的車到時，你們五人都
      有下車嗎？）五人都有下車，都有到丁○○的車旁，當丙○○用槍柄敲打丁○○時，彈匣掉落地，張勝輝幫忙撿起並直接裝上，．．。（當你們要同車到甲
      仙時，你就看到丙○○攜槍嗎？）沒有，當時我看到戊○○揹著一個手提袋，
      到了甲仙戊○○將手提袋交給丙○○，丙○○自該袋內取出一支手槍（黑色）
      ，我才知道。」等語（警卷第三四至三八頁）。
    (3)被告乙○○於警訊中供稱：「（問你於九十年五月十八日二十一時四十分許在
      高雄縣甲仙鄉○○路一一○號附近有否共同持制式手槍乙把，強盜被害人丁○○所有之新台幣一萬三千元及行動電話乙具？）我有參與。（請你詳細說明持
      槍搶奪丁○○過程為何？）由綽號阿妹之女子（即被告甲○○）以行動電話撥
      打給丁○○問丁○○位置在哪裡，等知道丁○○在高雄縣甲仙鄉○○路附近溪
      邊釣魚後，再由丙○○於九十年五月十八日二十時許駕駛自小客車共同前往搶
      奪。」、「（你能將此事詳述經過情形？）在五月十八日二十時左右，．．．
      我們四人共乘我夫丙○○所有二Ｓ－八二二七號自小客車至鹽行一處肯德基店
      前載甲○○，由丙○○駕駛，我做前客座，左後方坐甲○○，後中坐戊○○，
      我後方坐張勝輝，一路行至甲仙鄉○○路時，戊○○即自腰際皮包內取出制式
      九０手槍乙把交給丙○○並說：『等一下看情形不對，我一個口令一個動作』
      ，接著由甲○○打電話給丁○○，請他來現場中園路。當丁○○到達現場時，
      我一直在車內，其他四人都有下車，至返回時我才聽戊○○說她有辱罵丁○○
      ，並令其數至三要跑掉，否則要打死他。在返回的車上張勝輝叫戊○○將交給
      丙○○的制式手槍收回並說回到家將槍藏好，戊○○即依其言立即拿回該槍。
      （該制式手槍係何人所有？）在當時作案後要返回台南途中，戊○○在車上說
      槍是張勝輝所有，．．是張勝輝花錢購買來的。」等語（警卷第二二、二六、
      二七頁）。
    (4)被告戊○○：於警訊時供承：「（問本轄甲仙鄉○○村○○路一一○號附近道
      路於九十年五月十八日下午二十一時四十五分許發生強盜案，被害人丁○○被
      三男兩女五名歹徒持槍搶走新台幣一萬二千餘元及行動電話乙具，你有無參與
      行搶？）我有在場參與。（作案經過？）由甲○○電話邀丁○○在甲仙一處路
      口等候，等丁○○的車一到，就由丙○○持槍押住丁○○，並由我開丁○○的
      車子到溪邊，強行搜走丁○○的金錢及行動電話乙具。」等語明確（警卷第十
      四、十五頁）。於檢察官訊問時供稱：「（問警訊實在否？）實在。（你有開
      葉某車子到河邊去？）有，是丙○○叫我開的，丙○○有一把槍，用槍柄敲被
      害人頭叫他上車，上車後丙○○坐前座，被害人坐後座，我開車。（你將車子
      開往河邊作何事？）是要讓被害人走掉，開到河邊，丙○○對空鳴槍命被害人
      三秒鐘趕快逃走。（係載被害人到河邊的這段過程，丙○○有無拿槍敲被害人
      頭及搜被害人口袋？）有的。（取走被害人何物？）行動電話及兩百元，行動
      電話由甲○○及乙○○取走。（丙○○衝出你們車時就拿著手槍了？）是的，
      在被害人停車，他走過去時就拿出槍。」等語（偵查卷第二四至二六頁）。於
      本院聲請羈押訊問時供稱：「（問在警察局及檢察官訊問時所調查丙○○涉強
      盜一事當時你是否均在場？）是的，我都在場，當天是丙○○藥癮發作，持手
      槍敲被害人之腦袋，強押被害人上被害人之車，後來開到沒人之地方放下被害
      人再開車回來。（槍為何在永康找到？）在現場搶完後，丙○○威脅我在現場
      交給我載我們回永康叫我保管好，槍是我放的。」等語（九十年聲羈字第二七
      ○號刑事卷第九頁）。於原審審理時供稱：「丙○○打電話給我，本來說要去
      甲仙玩，後來快到說要去找丁○○買海洛因，丁○○是甲○○認識的，甲○○
      用手機先與丁○○聯絡好，我們到甲仙等丁○○，丁○○到時，張勝輝沒有下
      車，我們其他人都下車，丙○○拿壹支手槍叫丁○○將藥拿出來，又從葉身上
      搜出二百元，手機是甲○○從葉身上拿出，我在現場有看到，丙○○叫我開丁○○的車子，在車上丙○○用槍指著丁○○，在車上時丙○○對窗外鳴一槍，
      後來開到溪邊丙○○叫丁○○下車，叫我開回到廟裡和其他人會合，我們將丁○○車子放那裡，我們開回自己車子，當時丁○○身上沒有藥，回到台南丙○○載我及張勝輝回去，．．，當天丙○○將槍拿來寄我，我槍放在我住的外面
      大門，後來我帶警察查獲，．．．。（問：丙○○下車如何挾持？）丁○○到
      時甲○○和丙○○先下車，我和乙○○在廟裡旁邊可以看到丙○○拿槍指著丁○○叫葉將藥拿出來，陳拿槍敲葉頭，敲頭時彈匣有無掉下我不知道，之後陳
      叫我開車，二百元丙○○挾持丁○○時就拿走，．．。」等語明確（原審九十
      年十一月十五日訊問筆錄）。
  (三)證人即被害人丁○○之證詞：
    (1)前揭犯罪事實，業據告訴人丁○○於警訊中指訴稱：「在九十年五月十八日晚
      上二十時至二十一時之間，我一位朋友「和仔」的女朋友綽號「阿妹」（即被
      告甲○○）打無數通的行動電話給我，先是問我在哪裡，我回答說在甲仙溪釣
      魚，她問明地點後告訴我她在我釣魚必經的路口等我，約過了三十分鐘，我收
      拾釣具開車出來，到了土地公廟前，遠遠看見一輛白色自小客車橫停在路口，
      我心想可能是「阿妹」的車，所以約在距白色車輛約五公尺處停車，當我車一
      停住，就由白色車內衝出一男二女，其中一女是「阿妹」（被告甲○○），那
      名男子迅速到我車門邊，持一把黑色手槍抵住我的頸部，打開車門拉住我衣領
      將我拖出車外，並用槍托敲打我的左頭部，並喝令我坐進後座，叫另一名女子
      駕我的車，該男子則坐在駕駛座旁持槍瞄準我，此時「阿妹」則跑進白色車內
      ，而駕我車的女子將車掉頭迴轉往我釣魚的溪邊行駛，沿途該男子邊持槍控制
      我邊動手搜我的口袋，搜出皮夾，取走皮夾內的新台幣一萬二千餘元，之後該
      男子並朝天開了一槍，並喝令我下車快跑，否則要射我，我沒命的往前奔逃，
      歹徒則駕車回頭將車棄置在土地公廟前，共乘白色車輛逃逸。（除新台幣外，
      尚有何物被搶？）歹徒順手搶走我的行動電話及皮夾內有身分證及汽車駕照各
      一枚。」、「（問警方提示的丙○○及乙○○二人是否就是強盜你財物之人？
      其如何強盜你財物？）是，由乙○○駕駛乙部白色自小客車，後下車大聲咆叫
      ：『幹你娘．．．不要出聲音好不好』，接著再由丙○○持乙把制式九０手槍
      往我的頭部敲打乙下，使我非常疼痛，另一名不知名女子站在旁邊，另乙名約
      四十歲的男子則站在一旁把風，且說『趕快一點，趕快一點．．．』等語，然
      後再由丙○○搜括身上之財物，行動電話乙具《0000000000號》及
      新台幣一萬三千元，乙○○【應是被告戊○○駕車，詳後述】再駕駛我所有之
      自小客車行使至河邊，再搜括車內後才把車鑰匙丟到河中，丙○○在河邊持九
      ０手槍《制式黑色》往天空射擊乙發後，問我要不要試試看真的還是假的，然
      後叫我背對他們，伊數到三十給我逃逸的機會，然後我就逃跑了。（丙○○的
      身體特徵？）當時丙○○持槍叫我坐在車內右後座位，而乙○○則在駕駛座，
      丙○○在駕駛座右邊，我就看到丙○○有明顯腿部刺青。」等語甚詳（警卷第
      四六、四七、五十、五一頁）。
    (2)告訴人丁○○復於原審審理中仍指證稱：「．．丙○○先拿槍叫我下車朝我的
      頭打一下，彈匣掉出來，張去撿彈匣，他們全部都有下車，．．，丙○○拿槍
      指著我時就下手搜我的東西，．．．陳押到我河邊就開一槍。」、「我從溪邊
      開車上來，我兩邊的車窗本來就是打開的，當我一停妥，甲○○已經在路邊等
      我，接著丙○○就過來，先以槍抵住我的後頸部，並說『你不要動，不然我就
      打死你』，接著丙○○就把車門打開把我拉下車，丙○○還是拿槍抵住我，然
      後就把我推到一旁，在我車子的引擎蓋旁邊，拿槍打我的頭，我就側著臉趴在
      車子的引擎蓋上，甲○○、乙○○就從我車子的駕駛座進入車內拿東西《這個
      東西在事後發現被拿走的是行動電話、錢包》，我趴在引擎蓋時，聽到一名男
      子告訴丙○○說『彈匣掉了趕快撿起來』，這個人的聲音是男孩子的聲音，那
      時我有看到他的臉，當時有蓄鬍鬚，事後在警局看到該人時，才知道是張勝輝
      ，後來他開庭時就將鬍鬚刮掉。丙○○再次押我上我的車子．我的車子是兩門
      的，丙○○叫我坐後座，乙○○（應是被告戊○○開車）就上來開車，丙○○
      則坐在助手座旁轉身用槍押著我，槍是指著我的臉，甲○○過來靠在窗邊跟我
      講：『你不知死活，我哥哥也被我們打的住院了』．．．那時我看到開車的人
      眼睛很大，是女孩子，她就將我載到溪邊，丙○○就問我說『要不要試看看槍
      是真的還是假的』，並問我『是否有戒指或金子通通拿出來』，我說不要這樣
      ，車上有什麼東西可以拿的就拿走，我身上沒什麼錢，不要傷害我，丙○○突
      然從我的耳邊將槍拿到車窗外，朝車外開了一槍。到了溪邊的空地，丙○○就
      叫我下車，我以為他要拿槍打我，我叫他不要這樣子，有什麼事可以用說的，
      他就叫我轉身，說數到十五讓你跑，如果跑不掉，我就開槍，那時我就跑了，
      他們就將車開走，．．．我就直接到派出所報案，他們不相信我會被搶，我說
      要請他們到我車子去看，我後來還帶他們到溪邊去找到丙○○所擊發的彈殼。
      」等語明確（原審九十二年四月廿二日訊問筆錄、九十二年十月廿四日審判筆
      錄）。而依告訴人丁○○所有0000000000號行動電話通聯紀錄所示
      ，被告甲○○確曾於當日連續多次打電話給告訴人，有和信電訊股份有限公司
      函附之通聯紀錄附卷可稽。告訴人丁○○報案後，引導警方至甲仙鄉○○路一
      一０之四號附近，查獲已擊發之制式子彈彈殼一顆，有現場照片二張在卷足憑
      。是告訴人丁○○指訴被告丙○○、甲○○、乙○○、戊○○及張勝輝等五人
      共同持槍強盜之情節，應堪採信。告訴人丁○○就其財物於何時由何人取走何
      物，金額若干，前後雖未盡一致，本院以其於原審所稱及被告丙○○所供之現
      款二百元及行動電話機一具，為證定事實之依據。告訴人丁○○指稱行強之歹
      徒有三男二女、顯然憶述有誤。告訴人所供尚有國民身分證及駕駛執照被取走
      云云，然為被告等所否認，參以高雄縣甲仙鄉戶政事務所九十三年四月六日甲
      鄉戶字第０九三００００五八五號函主旨「丁○○於九十年五月迄今，無補發
      身分證紀錄」觀之，尚難認定被告等有取走告訴人之國民身分證及駕駛執照之
      行為。然告訴人為被告等人強取現款二百元及行動電話機一具，係屬真實可採
      。
  (四)警方於九十年五月廿七日持搜索票並在被告戊○○陪同下，在台南縣永康市○○
    路四二一巷五號張勝輝、戊○○租住處，搜獲上開制式手槍一把（含彈匣一個）
    、制式槍管一支及制式子彈四十四顆（鑑驗試射三顆），經扣押在案，有搜索扣
    押證明書附卷可憑。上開槍、彈等物，經內政部警政署刑事警察局鑑驗結果「一
    送鑑制式手槍一枝（槍枝管制編號0000000000），認係德國ＳＩＧ
    ＳＡＵＥＲ廠Ｐ二二九型口徑０點四０吋制式半自動手槍，槍管內具陸條右旋來
    復線，槍號為〞ＡＤ二八二八六〞，機械性能良好，認具殺傷力。二送鑑制式子
    彈肆拾肆顆，均認係口徑０．四０制式子彈，可供上述槍枝裝填發射（試射顆
    ），均認具殺傷力。三送鑑制式槍管壹枝，認係制式手槍槍管（標有〞三五七Ｓ
    ＩＧ字樣及〞ＡＤ二八二八六〞號碼，內具陸條右旋來復線），可供上述手槍換
    裝使用，以裝填發射九ＭＭ子彈」，此有該局九十年六月十三日刑鑑字第八二三
    八０號鑑驗通知書一份在卷足佐（偵查卷第四六頁），前開制式手槍、子彈及槍
    管，係共犯張勝輝租住處查獲，足證均為張勝輝所有，而於前開謀議強盜財物時
    提供制式手槍一把及子彈一顆使用甚明。被告等既謀議持槍強盜財物，即於張勝
    輝提供手槍及子彈時，相互間有非法持有之犯意聯絡無疑。
  (五)綜上所敘，本案事證已臻明確，被告等所辯，顯係卸責之詞，殊無足採，犯行均
    堪認定。
三、查被告甲○○、乙○○、丙○○、戊○○共同意圖為自己不法之所有，結夥三人
    以上，攜帶兇器，以強暴至使不能抗拒，而取他人之物，核其等所為，均有犯修
    正後刑法第三百三十條第一項之加重強盜罪。又未經許可，持有手槍及子彈，此
    部分所為，係犯槍砲彈藥刀械管制條例第七條第四項及第十二條第四項之持有手
    槍罪及持有子彈罪。被告等一行為同時犯持有手槍罪及持有子彈罪，為想像競合
    犯，應從一重之持有手槍罪處斷。被告等持有手槍供強盜財物之用，所犯持有手
    槍罪與加重強盜罪間，有方法結果之牽連關係，應從情節較重之加重強盜罪處斷
    。被告等就前開行為，與張勝輝相互間，有犯意聯絡及行為分擔，均為共同正犯
    。被告等雖意在強取毒品，然毒品與現款及行動電話機，均屬財物，自均在被告
    等之共同犯意。被告等行為後，懲治盜匪條例於九十一年一月三十日公告廢止，
    同日修正刑法第三百三十條第一項之加重強盜罪，均於同年二月一日生效。被告
    等強盜之行為，於行為時至裁判時，均有刑罰之規定，故該條例之廢止，係屬行
    為後法律有變更，比較新舊法，以修正後之刑法第三百三十條第一項規定為有利
    於被告，依刑法第二條第一項前段規定，本案應適用刑法之加重強盜罪為裁判。
    被告丙○○於八十四年間，因犯槍砲彈藥刀械管制條例之罪，經法院判處有期徒
    刑一年二月確定，於八十六年十二月廿一日執行完畢，被告戊○○於八十年間犯
    施用毒品罪，經法院判處有期徒刑二年，緩刑四年確定，嗣經撤銷緩刑，於八十
    六年十月十六日執行完畢，有臺灣高等法院被告全國前案紀錄表及臺灣高雄地方
    法院刑案資料查註紀錄表各一份在卷可按，茲均於五年內再犯有期徒刑之罪，為
    累犯，依刑法第四十七條規定，各加重其刑。
四、原審論處被告等罪刑，固無不合，惟查，(一)原判決認定被告甲○○、乙○○未參
    予持有手槍及子彈，又於主文欄其二人之罪刑下宣告沒收制式半自動手槍一把，
    尚有未洽。(二)被告等未經許可持有子彈一顆（除丙○○發射一顆外，並無證據可
    認定該手槍有裝填二顆以上之子彈），原判決未予認定，亦有未合。被告等上訴
    意旨執前詞否認犯強盜罪，指摘原判決不當，雖無理由，但原判決既有可議，自
    應將之撤銷改判。爰審酌被告等均年輕力壯，不圖進取，為強取毒品，計誘被害
    人，共同持槍以暴力強盜被害人之財物，危害社會治安甚鉅，惡性非輕，犯罪後
    飾詞卸責，未見悔悟，及所強盜之財物價值不大等一切情狀，分別量處如主文所
    示之刑。依被告等所犯加重強盜罪之性質，認均有褫奪公權之必要，各諭知褫奪
    公權之年數如主文所示。扣案之上開制式半自動手槍一把，係違禁物，供被告等
    犯罪所用，依法宣告沒收。被告丙○○所擊發之制式子彈彈殼一顆，已不具殺傷
    力，非違禁物，爰不予宣告沒收。
五、公訴意旨另以：被告甲○○、乙○○、丙○○、戊○○就警方在張勝輝租住處起
    出之制式子彈四十四顆及槍管一枝部分，與張勝輝共犯槍砲彈藥刀械管制條例第
    七條第四項、第十二條第四項之罪嫌等情。惟查，該四十四顆制式子彈及制式槍
    管一支（為手槍主要組成零件），係被告等強盜行為後，警方在張勝輝之租住處
    查獲，並無證據可資認定被告等四人與張勝輝有共同持有之犯意聯絡，亦無證據
    可認定被告等四人有持該四十四顆子彈及槍管供前開強盜犯罪之用，顯屬不能證
    明被告等四人有此部分犯罪。因公訴意旨認此部分與前開論罪部分，有牽連犯之
    裁判上一罪關係，故不另為無罪之諭知。該四十四顆制式子彈（因鑑驗試射三顆
    ）及制式槍管一支，因與被告等之犯罪無關，公訴意旨又非聲請單獨宣告沒收，
    故應於張勝輝之罪刑下，宣告沒收，本案不為沒收之諭知，併予敘明。
六、被告甲○○、戊○○經合法傳喚，無正當理由不到庭，爰不待其陳述，逕行判決
    。
據上論斷，應依刑事訴訟法第三百七十一條、第三百六十九條第一項前段、第三百六
十四條、第二百九十九條第一項前段，槍砲彈藥刀械管制條例第七條第四項、第十二
條第四項，刑法第十一條前段、第二條第一項前段、第二十八條、第三百三十條第一
項、第五十五條、第四十七條、第三十七條第二項、第三十八條第一項第一款，判決
如主文。
本案經檢察官郭振昌到庭執行職務。
中    華    民    國        九十三      年      五      月    二十五    日
                              臺灣高等法院高雄分院刑事第一庭
                                  審判長法官  吳水木
                                        法官  趙文淵
                                    法官  洪慶鐘
右正本證明與原本無異。
如不服本判決應於收受本判決後十日內向本院提出上訴書狀，其未述上訴理由者，
並得於提起上訴後十日內向本院補提理由書狀（均須按他造當事人之人數附繕本)「
切勿逕送上級法院」。
                                      書記官  彭筱瑗
中    華    民    國        九十三      年      五      月    二十七    日
附錄本判決論罪科刑法條
刑法第三百三十條第一項
犯強盜罪而有第三百二十一條第一項各款情形之一者，處七年以上有期徒刑。
槍砲彈藥刀械管制條例第七條第四項
未經許可，持有、寄藏或意圖販賣而陳列第一項所列槍砲、彈藥者，處五年以上有期
徒刑，併科新臺幣一千萬元以下罰金。
槍砲彈藥刀械管制條例第十二條第四項
未經許可，持有、寄藏或意圖販賣而陳列子彈者，處五年以下有期徒刑，併科新臺幣
三百萬元以下罰金。
                                                                  ＦＱＨ
